臺灣臺南地方法院刑事判決　　　　　　　 94年度訴字第151號
公　訴　人　臺灣臺南地方法院檢察署檢察官
被　　　告　乙○○　男27歲.
　　　　　　　　　　　押)
指定辯護人　本院公設辯護人　甲○○
上列被告因強盜等案件，經檢察官提起公訴（93年度營偵字第
1504號、第1372號），本院判決如下：
    主  文
乙○○共同意圖為自己不法之所有，攜帶兇器，以強暴至使不能
抗拒，而取他人之物，處有期徒刑柒年陸月。又意圖為自己不法
之所有，以恐嚇使人將第三人之物交付，處有期徒刑捌月。應執
行有期徒刑捌年。
    事  實
一、乙○○與張獻仁（經臺灣臺南地方法院檢察署檢察官另行移
    併臺灣高等法院臺南分院審理）共同基於意圖為自己不法所
　　有之犯意聯絡，於民國（下同）93年6月7日凌晨5時20分許
  　，由乙○○騎乘向不知情之吳銘德所借用車牌號碼ＪＴＢ－
    ０三六號重型機車搭載張獻仁，並攜帶乙○○所有之藍波刀
    及西瓜刀各一把，至臺南縣後壁鄉新東村188之21號「天鵝
　　湖商店」，乙○○及張獻仁分著紫色雨衣及黑色運動服，乙○○頭戴全罩式安全帽，張獻仁則以毛巾將臉部蒙住，以防
    他人指認，乙○○、張獻仁並各持一把足以傷害他人生命、
　　身體之西瓜刀、藍波刀一起進入該店內，由張獻仁持藍波刀
  　抵住該店店員丁○○之頸部，喝令丁○○不准動，以此強暴
　　之方式致丁○○不能抗拒，張獻仁並喝令丁○○打開櫃臺上
  　之收銀機，並動手搜括收銀機內之紙鈔現金，乙○○則進入
    櫃臺內拿取放置在收銀機內之硬幣，二人自收銀機內共計取
    得新臺幣（下同）二萬三千二百元，得手後渠等二人旋共乘
    機車離去，並將所持用之刀械丟棄於臺南縣新營市之大圳溝
　　內，所得款項則平分花用殆盡。經丁○○報警處理，警方才
　  循線查獲。
二、乙○○另基於意圖為自己不法所有之犯意，於93年12月6日
　　凌晨5時53分許，先在臺南縣新營市○○路81之8號「不夜城
  　電子遊藝場」內假意晃蕩，嗣見該店只剩店員丙○○獨自一
    人在店內，遂走出店外觀察四週，至同日凌晨5時57分許，
    認時機成熟，乃返回店內並走向櫃臺，將其所穿著之外套
　　掀開，右手伸進外套內作出右手要從外套內取出物品之動作
  　嚇唬丙○○，致丙○○因而心生畏懼，乙○○見丙○○心生
　　恐懼，即走至櫃臺邊，將櫃臺內之現金七千五百元取走，得
  　手後旋即離去。經丙○○報警處理後，經警循線查知上情。
三、案經臺南縣警察局新營分局報請臺灣臺南地方法院檢察署檢
    察官偵查起訴。
    理  由
甲、程序部分：按被告以外之人於審判外之言詞或書面陳述，除
    法律有規定者外，不得作為證據。刑事訴訟法第一百五十九
    條第一項定有明文。本件被害人丙○○於九十三年十二月六
    日、同月十日及同月二十二日之警詢筆錄，係被告以外之人
    於審判外之言詞陳述，依上開規定，無證據能力，不得作為
    證據，合先敘明。
乙、實體部分：
一、右揭事實一部分之強盜犯行，業據被告乙○○於警詢、偵查
    及本院審理中供承不諱，核與證人即被害人丁○○於警詢及
    偵查中證述情節相符，又被告當天騎乘之機車係向吳銘德所
    借，亦經吳銘德於警詢中指陳無誤，並有「天鵝湖商店」之
    監視錄影帶翻拍照片十七張在卷可稽（附於南縣營警三字第
    ０九三００一七七八八號警卷第二十頁至第三十六頁）。而
    共犯張獻仁於強盜當時係持用藍波刀；被告乙○○係持用西
    瓜刀等情，迭據被告乙○○於警偵訊及審理中供陳明確，參
    諸上開監視錄影帶翻拍照片中第一張（警卷第二十頁），共
    犯張獻仁所持之藍波刀刀刃部分閃爍金屬光芒，刀刃長度約
    有張獻仁右手小臂長度，刀身上緣有鋸齒狀，刀刃前端尖銳
    ，應屬可危害他人生命、身體之金屬兇器無疑，被告與張獻
    仁既共謀強盜，並由張獻仁以上開藍波刀抵住店員丁○○之
    脖子，客觀上已足以使證人丁○○之意思自由受到壓抑至明
    。至於證人丁○○於警詢中係指稱遭強盜財物約三萬元（詳
    九十三年十月十二日警詢筆錄）；於偵查中則證稱二、三萬
    元（詳九十三年十二月二十三日偵訊筆錄），足見證人丁○○對於被強盜之金額並無法確定，僅知為二至三萬元之間，
    惟被告乙○○於案發不久之九十三年九月二十九日製作警詢
    筆錄時，已明確供稱強盜所得金額為二萬三千多元，並稱：
    「我與張獻仁平分，張獻仁分給我一萬一千六百元，其餘的
    都歸他所得」等語（詳九十三年九月二十九日警詢筆錄），
    被告既稱係二人平分，伊分得一萬一千六百元，足見渠等強
    盜所得之金額應係二萬三千二百元，且該數額亦與丁○○所
    稱二、三萬元之間相合，故被告強盜所得金額為二萬三千二
    百元，可以認定，起訴書認被告強盜之金額為三萬餘元，並
    非有據，附此敘明。綜上所述，被告上開自白均與事實相符
    ，應可採信，該部分事證明確，被告強盜犯行，足以認定。
二、訊據被告乙○○固供承於事實二所示之時間、地點，在「不
    夜城電子遊藝場」內取走七千五百元，然堅決否認當天有攜
    帶刀械，辯稱：「我有作掏東西的動作嚇店員，但我並沒有
    帶刀械，而且我之前有問過他，如果遇搶，是否會反抗，他
    說不會」等語。經查，被告就事實二所示之時間、地點，取
    得七千五百元一節，已自白在卷，核與證人即「不夜城電子
    遊藝場」店員丙○○於偵查及本院審理中證述情節相符，並
    有「不夜城電子遊藝場」監視錄影光碟一片及翻拍照片六張
    在卷可憑（附於南縣警三字第０九三００００三七四八號警
    卷第二十頁至第二十二頁）。至於證人丙○○雖證稱被告有
    攜帶刀械，然被告堅決否認已如前述，且經本院勘驗「不夜
    城電子遊藝場」監視錄影光碟，案發時被告係穿著白色外套
    ，手上並未持有刀械，於五十七分三十五秒時被告走至丙○○所站之櫃台邊，右手伸入外套，外套上緣有張開，被告並
    向丙○○作出展示之動作，但光碟畫面中並無被告亮出刀械
    之情形，此有本院九十四年三月二十九日勘驗筆錄在卷可參
    ，是被告是否有攜帶刀械，已有可疑。參諸丙○○於偵查中
    供稱：「他（被告）把外套掀起來，我只看到土黃色刀柄」
    等語（詳九十四年一月十九日偵訊筆錄），於審理中結證稱
    ：「被告沒有拿刀子出來，但他穿著外套，手作要從衣服裡
    面拿東西的動作，我有看到刀柄，沒有看到刀刃，刀子從頭
    到尾都沒有抽出來」等語（詳本院九十四年四月二十一日審
    判筆錄），依證人丙○○所述，其既然沒有見到被告抽出刀
    械，也沒有見到所稱刀械之刀刃部分，則其所見者乃「疑似
    刀柄之物」而已，尚無法證明被告當日有攜帶刀械。況且被
    告就犯罪情節較重之事實一強盜犯行均坦承不諱，縱然其於
    事實二部分有攜帶刀械，然檢察官係起訴恐嚇取財罪嫌，且
    恐嚇取財罪並不因有無攜帶刀械而法定刑有輕重不同規定，
    被告於供承事實一犯行情形下，實無否認事實二帶刀之必要
    。是綜合上開所述，本院因認被告於恐嚇「不夜城電子遊藝
    場」店員再取得店內財物時，有攜帶刀械一節，尚無法證明
    ，依罪疑有利於被告之法理，本院因認被告當時並未攜帶刀
    械，僅作勢嚇唬證人丙○○，以達其恐嚇取財之目的。至於
    起訴書記載被告恐嚇取財之時間為當日凌晨六時五分許，然
    依據上開監視錄影光碟及本院勘驗筆錄所示之時間，應係當
    日凌晨五時五十七分許，併此指明。被告事實二犯行，亦事
    證明確，足以認定。
三、按被告於事實一所示時間、地點，攜帶客觀上足以對人之生
    命、身體構成威脅，可供兇器使用之刀械為強盜犯行，核其
    該部分所為，係犯刑法第三百三十條第一項之加重強盜罪。
    其事實二所為，則係犯同法第三百四十六條第一項之恐嚇取
    財罪。被告事實一犯行，與張獻仁有犯意聯絡及行為分擔，
    應論以共同正犯。被告所犯上開二罪間，犯意各別，罪名互
    異，應分論併罰。爰審酌被告正值青壯之年，本可奮發向上
    ，自食其力，卻因沾染施用毒品惡習，犯下前開持刀強盜及
    恐嚇取財犯行（詳被告九十四年二月二日本院訊問筆錄），
    被告既缺乏尊重他人財產法權之觀念，且持刀械抵住他人脖
    子之暴力手段，嚴重危害社會治安，犯罪情節不輕，惟並未
    對被害人為傷害身體、生命之行為，被告犯後供承全部犯行
    ，態度良好，顯有悔意等一切情狀，分別量處如主文所示之
    刑，並定其應執行刑，以示懲儆。末查，被告持以犯事實一
    之西瓜刀及藍波刀各一把，均係被告所有，持以犯本件強盜
    罪所用之物，業據被告供陳在卷，然上開刀械業經被告丟棄
    ，而警方亦未扣案，顯見搜尋無著，應已滅失，故不另為沒
    收之宣告，併此敘明。
據上論斷，應依刑事訴訟法第二百九十九條第一項前段，刑法第
二十八條、第三百三十條第一項、第三百四十六條第一項、第五
十一條第五款，罰金罰鍰提高標準條例第一條前段，判決如主文
。
本案經檢察官戊○○到庭執行職務。
中　　華　　民　　國　　94　　年　　4　　月　　29　　日
　　　　　　　　　刑事第三庭  審判長法　官　陳欽賢
                                    法  官  莊玉熙
                                    法  官  黃光進
以上正本證明與原本無異。
如不服本判決，應於判決送達後10日內，向本院提出上訴狀。
　　　　　　　　　　　　　　　    　書記官　黃子起
中　　華　　民　　國　　94　　年　　4　　月　　29　　日
附錄本案論罪科刑法條全文：
中華民國刑法第三百三十條：
犯強盜罪而有第三百二十一條第一項各款情形之一者，處七年以
上有期徒刑。
前項之未遂犯罰之。
中華民國刑法第三百四十六條
意圖為自己或第三人不法之所有，以恐嚇使人將本人或第三人之
物交付者，處六月以上五年以下有期徒刑，得併科一千元以下罰
金。
以前項方法得財產上不法之利益，或使第三人得之者，亦同。
前二項之未遂犯罰之。
